臺灣桃園地方法院刑事裁定　　　　　　　100年度聲判字第4號
聲　請　人　楊人懿
代　理　人　蔡勝雄律師
被　　　告　簡如霞
上列聲請人因被告聲請交付審判案件，不服臺灣高等法院檢察署
檢察長中華民國99年12月23日，99年度上聲議字第9177號駁回聲
請再議之處分（原不起訴處分案號：臺灣桃園地方法院檢察署99
年度偵字第22155號），聲請交付審判，本院裁定如下：
    主  文
聲請駁回。
    理  由
一、聲請人即告訴人楊人懿原告訴意旨略以：被告簡如霞係坐落
    桃園縣桃園市○○段663 地號土地及其上門牌號碼桃園市○
    ○街210 巷16弄8 號建物以及同段664 地號土地之所有權人
    。聲請人楊人懿於民國98年9 月25日經由仲介人員黃金國、
    吳祝鎰（均經被告於本院調查時當庭撤回聲請）居間向被告
    簡如霞購買上開房地，雙方簽訂買賣議價委託書，明定總承
    購價格為新臺幣（下同）788 萬元，並交付8 萬元之斡旋金
    ，同時註明寶山段664 地號土地須為可供建築使用之建地，
    詎被告簡如霞明知寶山段664 地號土地係依法留設供公眾使
    用之私設道路，竟意圖為自己不法之所有，先向桃園縣政府
    申請使用分區證明，證明寶山段664 地號土地使用分區為住
    宅區，並向桃園縣政府函詢是否為法定空地及有無建築套繪
    ，以此方式取信聲請人，致聲請人陷於錯誤，誤信寶山段66
    4 地號土地係可供建築使用之建地，於98年9 月30日會同黃
    金國、吳祝鎰及代書沈維剛（亦經被告於本院調查時當庭撤
    回聲請），與被告簡如霞簽訂買賣契約。至98年11月間，告
    訴人於預定點交給付尾款之前夕，赴現場察看，始為鄰居告
    知寶山段664 地號土地係私設道路，依法不得建築使用，嗣
    聲請人向桃園縣政府函詢寶山段664 地號土地使用用途，桃
    園縣政府函覆證實寶山段664 地號土地確為私設道路，告訴
    人始知受騙。因認被告簡如霞涉犯詐欺取財罪嫌云云。
二、聲請人不服臺灣高等法院檢察署駁回再議之處分，其聲請交
    付審判意旨略以：
  (一)被告簡如霞於原偵查程序即自承：…伊於98年7 月間以555
    萬元向前屋主黃智臣購買上開房地及寶山段664 號地號土地
    ，…因為價位很便宜…等語；而前所有權人黃智臣於偵查程
    序亦到庭證稱：…被告簡如霞曾在電話中說她看上寶山段
    664 號地號土地，她想要用，伊在電話中向被告簡如霞回覆
    寶山段664 號地號土地是迴轉道，無法使用等語，並為被告
    簡如霞所自承。據前開證人黃智臣之證述可知：就關於系爭
    寶山段664 號地號之土地，被告簡如霞於向其前手黃智臣買
    受前，就該土地之狀況已由前手明確告知其該筆土地為迴轉
    道之事實，就該土地之使用目的受有限制，被告簡如霞亦於
    偵查中自承此事，若此，其於委託仲介銷售該土地時，即應
    就土地使用目的受有限制之事實誠實告知仲介，俾其從事後
    續之銷售行為。抑且，於簽約議價之際亦應交此等交易重要
    訊息誠實揭露並告知與其議價簽約之相對人，是被告簡如霞
    就此等交易重大訊息本有告知買方之義務，然其卻不為告知
    ，並於告訴人買受時詢及土地使用狀況時，仍對期間同案被
    告沈剛維及吳祝鎰就土地使用狀況陳述時，未予任何意見，
    無異使交易相對人因而對交易標的物之訊息，陷於錯誤，或
    其錯誤認知加深致為買受與客觀標的價值不相當之土地，而
    此等皆因被告簡如霞之不為誠實告知行為所導致，其間亦有
    因果關係，本有告訴人所告訴之詐欺情事存在，原偵查處分
    其就相關證據之取捨有誤，亦未就告訴事實所指涉之構成要
    件詳為審酌，即逕自為不利於告訴人之認定，原處分實有不
    當，自應經由交付審判程序予以救濟之必要。
  (二)再者，被告簡如霞就系爭房地原於偵查中自承，買受係自用
    為目的。然本案不論從被告簡如霞於買受甫2 月不到於未入
    住並整理系爭房地之情形下，即行委託仲介出售。且被告簡
    如霞從前手黃智臣係以555 萬元買受，然其後卻以888 萬元
    之價格欲委託仲介銷售，該地段並無特殊題材或市場行情亦
    無重大波動，被告簡如霞所為除明顯與其偵查所述相違而有
    不實者外，從其售予系爭土地予他人之情事言，本容有合理
    懷疑被告簡如霞有告訴人所指述詐欺情事，而偵查程序就犯
    罪決定起訴與否之門檻本即與刑事有罪與否之罪刑認定不同
    ，是本件被告簡如霞既有前揭合理懷疑其涉犯詐欺之情事，
    以此而論原處分即有不當，自應經由交付審判程序予以救濟
    之必要。
三、按刑事訴訟法第258 條之1 規定聲請人得向法院聲請交付審
    判，係新增對於「檢察官不起訴或緩起訴裁量權」制衡之一
    種外部監督機制，法院僅就檢察官所為不起訴或緩起訴之處
    分是否正確加以審查，以防止檢察機關濫權，依此立法精神
    ，同法第258 條之3 第3 項規定法院審查聲請交付審判案件
    時「得為必要之調查」，其調查證據之範圍，自應以偵查中
    曾顯現之證據為限；而同法第260 條對於不起訴處分已確定
    或緩起訴處分期滿未經撤銷者得再行起訴之規定，其立法理
    由說明該條所謂不起訴處分已確定者，包括「聲請法院交付
    審判復經駁回者」之情形在內，是前述「得為必要之調查」
    ，其調查證據範圍，更應以偵查中曾顯現之證據為限，不得
    就聲請人新提出之證據再為調查，亦不得蒐集偵查卷以外之
    證據，否則，將與刑事訴訟法第260 條之再行起訴規定，混
    淆不清，亦將使法院兼任檢察官而有回復「糾問制度」之虞
    ；且法院裁定交付審判，即如同檢察官提起公訴使案件進入
    審判程序，是法院裁定交付審判之前提，必須偵查卷內所存
    證據已符合刑事訴訟法第251 條第1 項規定「足認被告有犯
    罪嫌疑」檢察官應提起公訴之情形，亦即該案件已經跨越起
    訴門檻，否則，縱或法院對於檢察官所認定之基礎事實有不
    同判斷，但如該案件仍須另行蒐證偵查始能判斷應否交付審
    判者，因交付審判審查制度並無如同再議救濟制度得為發回
    原檢察官續行偵查之設計，法院仍應依同法第258 條之3 第
    2 項前段規定，以聲請無理由裁定駁回，合先敘明。
四、按犯罪事實應依證據認定之，無證據不得認定犯罪事實，刑
    事訴訟法第154 條第2 項定有明文；又聲請人之告訴，係以
    使被告受刑事訴追為目的，是其陳述是否與事實相符，仍應
    調查其他證據以資審認；故犯罪事實之認定，應憑證據，如
    未能發現相當證據，或證據不足以證明，自不能以推測或擬
    制之方法，以為裁判基礎；另認定不利於被告之事實，須依
    積極證據，苟積極證據不足為不利於被告事實之認定時，即
    應為有利於被告之認定，更不必有何有利之證據（最高法院
    40年台上字第86號及30年上字第816 號判例參照）。次按刑
    法第339 條第1 項詐欺取財罪之成立，以意圖為自己或第三
    人不法所有，以詐術使人將本人或第三人之物交付為要件。
    所謂以詐術使人交付，必須被詐欺人因其詐術而陷於錯誤，
    若其所用方法，不能認為詐術，亦不致使人陷於錯誤，即不
    構成該罪（最高法院46年台上字第260 號判例參照）。
五、經查：
  (一)聲請人委託同案被告即仲介人員黃金國、吳祝鎰居間向被告
    簡如霞購買坐落桃園縣桃園市○○段663 地號土地及其上門
    牌號碼桃園市○○街210 巷16弄8 號建物以及同段664 地號
    土地，約定總承購價格為788 萬元，並交付8 萬元之斡旋金
    ，同時註明寶山段664 地號土地須為可供建築使用之建地乙
    節，業據黃金國、吳祝鎰供述屬實，並有買賣議價委託書影
    本在卷（見他字卷第17頁）可稽。又寶山段664 地號土地確
    為申請建築時所留設之私設道路，業據證人羅宏旗證述綦詳
    （見他字卷第90-91 頁），並經臺灣桃園地方法院檢察署檢
    察官調取桃園縣政府75桃縣建管執照字第03 8號建築執照全
    卷核閱無訛。
  (二)寶山段664 地號土地雖為申請建築時所留設之私設道路，惟
    仲介人員吳祝鎰至現場查看時，該地號土地後方係以鐵皮圍
    籬隔絕道路，無法供人車通行，其上並裝設有一鐵製水塔及
    堆放雜物，有現場照片在卷（見他字卷第83頁）可稽，足認
    該土地於本案買賣之時，土地使用之外觀上尚與私設道路有
    異。且該土地係被告簡如霞買受所得，觀諸當時之土地登記
    第二類謄本，未就該土地為私設道路有何記載，且地目為田
    ，有該土地之土地登記第二類謄本在卷（見他字卷第112 頁
    ）可稽，且被告簡如霞亦曾函詢桃園縣政府該土地是否屬法
    定空地及有無申辦建築之相關套繪，經桃園縣政府函復略以
    該地號並無發照記載，惟75年實施地籍套繪前是否曾核發建
    築許可，無資料可供查核無法查覆等語，有桃園縣政府98年
    9 月9 日府工建字第0980351205號函在卷（見他字卷第31頁
    ）可稽，以私設道路未如其他土地權利設有公示登記之制度
    足供眾人週知，被告簡如霞又已就該土地使用情形為相當之
    查證，實難因被告簡如霞僅憑證人即原所有人黃智臣曾經告
    知，該土地是迴轉道，即推認被告簡如霞明知該土地為私設
    道路而隱匿該重要交易資訊。
  (三)聲請人雖認被告簡如霞於其詢問仲介人員黃金國、吳祝鎰該
    土地使用情況時，未予任何意見，使聲請人陷於錯誤云云，
    然仲介人員吳祝鎰於受託為本案居間後，即已分別向主管機
    關申請不動產之建物、土地謄本、地籍圖及使用分區證明書
    ，有桃園市○○段663 地號、664 地號、243 建號土地登記
    第一類謄本影本、地籍圖謄本及桃園縣政府都市計畫土地使
    用分區證明書影本等在卷（見他字卷第71-77 頁）可稽，從
    而仲介人員黃金國、吳祝鎰表示係按照前揭文件記載內容答
    覆聲請人該土地使用情況，應非虛妄。聲請人復自陳被告簡
    如霞在整個買賣議價過程中均未與伊接觸，只有簽約當天有
    見面等語（見他字卷第39頁），此與被告表示伊簽約前都沒
    有跟聲請人見過面等語（見他字卷第40頁）相符，是以被告
    簡如霞出售上開房地之全部過程，均由仲介人員黃金國、吳
    祝鎰處理，則被告簡如霞於簽約前顯未對聲請人實行任何行
    為，客觀上亦難認係施用詐術，自與詐欺取財之構成要件有
    間，聲請人前揭指訴，尚有誤會。
  (四)聲請人另以被告簡如霞自承以555 萬元買受上開房地係供自
    用，買受後未入住亦未整理，未滿2 月旋欲以888 萬元出售
    ，價差高達333 萬元，認被告簡如霞有不法所有意圖及詐欺
    取財犯意云云，然被告簡如霞未實際入住之緣由，業據其於
    檢察事務官詢問時陳述綦詳，且其買受之目的或有無實際入
    住，與本案是否涉犯詐欺罪嫌並無關聯；又一般不動產買賣
    之賣方意欲賺取價差，亦與社會常情無違，被告簡如霞縱開
    立高於市場行情之售價，仍純屬其主觀期望，至實際買賣價
    金數額多寡，仍待買賣雙方磋商約定，自不得以前揭情事遽
    指被告簡如霞涉犯詐欺罪嫌。
六、綜上，本件並無積極證據足資證明被告簡如霞有何聲請人所
    指詐欺犯行，聲請人僅以其主觀上立場，認被告所為構成詐
    欺取財犯行，對於告訴之事實，無法提出足至起訴門檻之證
    據佐證，而原不起訴處分書及聲請再議處分書既已詳予調查
    偵查卷內所存證據，並敘明所憑證據及判斷理由，認既無積
    極證據證明被告涉有聲請人所指訴犯行，且論證理由亦無違
    反經驗法則、論理法則或其他證據法則之處。聲請人徒憑己
    意，漫事指摘原檢察官之處分書違誤云云，洵不足採。從而
    ，聲請人所為交付審判之聲請為無理由，自應予駁回，爰裁
    定如主文。
七、另聲請人就被告沈維剛、吳祝鎰、黃金國聲請交付審判部分
    ，業經本院調解成立（見本院卷第126 頁背面），聲請人復
    當庭具狀撤回對被告沈維剛、吳祝鎰、黃金國3 人之聲請（
    見本院卷第148 頁），附此敘明。
據上論斷，應依刑事訴訟法第258 條之3 第2 項前段，裁定如主
文。
中    華    民    國   100    年    8     月    31    日
                  刑事第七庭審判長法  官  鄭吉雄
                                  法  官  廣于霙
                                  法  官  毛松廷
以上正本證明與原本無異。
如不服本裁定，應於裁定送達後5 日內向本院提出抗告狀。
                                  書記官  何伊羚
中    華    民    國   100    年    9     月    2     日